臺灣彰化地方法院刑事附帶民事訴訟判決
111年度附民字第188號
原      告  黃怡霏

被      告  蘇俊龍
上列被告因違反洗錢防制法等案件（刑事案件案號：111年度金
訴字第55號，嗣經本院合議庭裁定由受命法官獨任進行簡式審判
程序），經原告提起附帶民事訴訟請求損害賠償，本院判決如下
︰
    主      文
被告應給付原告新臺幣貳萬元，及自民國一一一年四月二十一日
起至清償日止，按週年利率百分之五計算之利息。
原告其餘之訴駁回。
本判決第一項得假執行，但被告如以新臺幣貳萬元為原告預供擔
保後，得免為假執行。
原告其餘假執行之聲請駁回。
    事實及理由
壹、程序方面：
    當事人經合法傳喚，無正當之理由不到庭或到庭不為辯論者
    ，得不待其陳述而為判決，刑事訴訟法第498條前段定有明
    文。本件原告經本院合法傳喚，於言詞辯論期日無正當理由
    未到庭，爰不待其陳述，由被告一造辯論而為判決。
貳、實體事項：　　
一、原告主張：原告遭自稱「葉韋信(hunter54088、隨心所欲)
    」、「LOUIS XIII」等真實身分不詳之詐欺集團成員自民國
    110年7月14日前某日起，接續透過社群軟體Instagram及使
    用通訊軟體LINE，以加入網路投資平臺「南岸集團」投資虛
    擬貨幣等詐術施詐，使之陷於錯誤，而依指示於同年7月14
    日14時47分許，轉帳新臺幣（下同）2萬元至被告名下之中
    國信託商業銀行帳號000-000000000000號帳戶(下稱本案帳
    戶)，且旋遭提領，遂向被告求償等語。並聲明：㈠被告應給
    付原告60萬元，及自起訴狀繕本送達翌日起至清償日止，按
    週年利率百分之五計算之利息；㈡原告願供擔保，請准宣告
    假執行；㈢訴訟費用由被告負擔。
二、被告則以：我只有提供帳戶，沒有參與詐騙，不應由我負擔
    賠償全部損害等語資為抗辯。
三、得心證之理由：
  ㈠按附帶民事訴訟之判決，應以刑事訴訟判決所認定之事實為
    據，刑事訴訟法第500條前段定有明文。查被告可預見一般
    取得他人金融帳戶，常與財產犯罪有密切之關聯，亦知悉詐
    騙集團等不法份子經常利用人頭帳戶、提款卡及密碼，以轉
    帳方式詐取他人財物，且對方提領或將款項轉出後會產生遮
    斷金流以逃避國家追訴、處罰之效果，竟為圖可獲得之不法
    利益，基於縱取得帳戶者以該帳戶供犯詐欺取財犯罪之收受
    、提領贓款使用，以掩飾、隱匿犯罪所得而洗錢，亦不違背
    其本意之幫助詐欺取財及幫助洗錢之不確定故意，於110年7
    月13日前某日，在新北市三重區三民街某友人住處，將本案
    帳戶之存摺、金融卡及密碼，租借予自稱「林萬霖」之真實
    身分不詳詐欺集團成年成員，並約定其可從中獲取一定比例
    的紅利（但尚未實際收受）。另該詐欺集團所屬不詳成年成
    員意圖為自己不法之所有，基於詐欺取財及洗錢之犯意，以
    自稱「葉韋信(hunter54088、隨心所欲)」、「LOUIS XIII
    」等真實身分不詳之詐欺集團成員，自110年7月14日前某日
    起，接續透過社群軟體Instagram及使用通訊軟體LINE，以
    加入網路投資平臺「南岸集團」投資虛擬貨幣等詐術施詐，
    使原告陷於錯誤，而依指示於同年7月14日14時47分許，轉
    帳2萬元至被告名下之本案帳戶，旋遭提領一空，而為詐欺
    取財及洗錢行為等情，業經本院以111年度金訴字第55號刑
    事判決認定屬實，並判決被告犯幫助犯洗錢防制法第14條第
    1項之洗錢罪（幫助詐欺取財罪經想像競合）在案，有該案
    判決書及卷證資料可憑，本院自應以前揭刑事判決所認定被
    告之犯罪事實為本件附帶民事訴訟判決之事實依據。
  ㈡按因故意不法侵害他人之權利者，負損害賠償責任；數人共
    同不法侵害他人之權利者，連帶負損害賠償責任，幫助人視
    為共同行為人，民法第184條第1項前段及第185條第1項前段
    、第2項分別定有明文。又民事上之共同侵權行為，並不以
    共同侵權行為人在主觀上有犯意聯絡為必要，如在客觀上數
    人之不法行為，均為其所生損害之共同原因，即所謂行為關
    連共同，已足以成立共同侵權行為。另損害賠償，除法律另
    有規定或契約另有訂定外，應以填補債權人所受損害及所失
    利益為限，民法第216條第1項亦有明定。而被告雖未直接參
    與實施詐欺原告之行為，惟其將本案帳戶提供他人使用，使
    他人得以使用其帳戶遂行對原告詐欺取財之行為，仍構成幫
    助他人從事詐欺取財等犯罪，而與該等不明人士為共同侵權
    行為人，應堪認定。揆諸前開規定，被告自應就原告之損害
    ，與不明詐欺正犯共同負連帶損害賠償責任。又連帶債務之
    債權人，得對於債務人中之一人或數人或其全體，同時或先
    後請求全部或一部之給付，此亦為民法第273條第1項所明定
    。故原告起訴請求被告賠償其因遭詐欺而匯入本案帳戶內之
    2萬元財產損失，洵屬有據；逾範圍之請求，並無證據證明
    係利用被告提供之本案帳戶或個人資料所為，亦無證據足以
    認定被告有與不詳詐欺者事前同謀之犯意聯絡，或有參與詐
    術之實施，或對詐騙所得款項進行提領或轉帳等構成要件行
    為，自不應由被告負擔此部分之損害賠償責任，是原告超逾
    2萬元部分之請求，即屬無據，應予駁回。
  ㈢又給付無確定期限者，債務人於債權人得請求給付時，經其
    催告而未為給付，自受催告時起，負遲延責任，其經債權人
    起訴而送達訴狀者，與催告有同一之效力；遲延之債務，以
    支付金錢為標的者，債權人得請求依法定利率計算之遲延利
    息；應付利息之債務，其利率未經約定，亦無法律可據者，
    週年利率為百分之5，民法第229條第2項、第233條第1項前
    段、第203條分別定有明文。查原告本件侵權行為損害賠償
    之債，屬給付無確定期限，從而，原告請求被告給付自刑事
    附帶民事訴訟狀繕本送達被告之翌日即111年4月21日（見附
    民卷之送達證書）起至清償日止，按週年利率百分之5計算
    之利息，與上開規定，核無不合，應予准許。
　㈣綜上所述，原告依據侵權行為之法律關係，請求被告給付原
    告2萬元，及自111年4月21日起至清償日止，按週年利率百
    分之5計算之利息，為有理由，應予准許；逾此範圍所為請
    求，則屬無據，應予駁回。
  ㈤又本件兩造均陳明願供擔保聲請宣告假執行及免為假執行，
    而原告勝訴部分因所命給付金額未逾50萬元，爰依刑事訴訟
    法第491 條第10款準用民事訴訟法第389 條第1 項第5 款規
    定依職權宣告假執行（原告就此部分所為供擔保假執行之聲
    請，僅在促使本院發動職權，自無再命原告提供擔保之必要
    ，此部分不另為准駁之諭知，附此敘明）；並另依被告之聲
    請酌定相當金額免為假執行。至原告敗訴部分，其假執行之
    聲請已失所附麗，應併予駁回。
  ㈥本件係刑事附帶民事訴訟事件，依刑事訴訟法第505 條第2 
    項規定，免納裁判費用，且訴訟費用並未在刑事訴訟法第49
    1 條準用之列，亦毋庸命當事人負擔，併此敘明。
　㈦本件為判決之基礎已臻明確，兩造其餘之陳述及所提其他證
    據，經本院斟酌後，認為均於判決之結果無影響，亦與本案
    之爭點無涉，自無庸逐一論述，附此敘明。
四、據上論結，原告之訴為一部有理由，一部無理由，應依刑事
    訴訟法第498條前段、第502條、第491 條第10款，民事訴訟
    法第389條第1項第5款、第392條第2項，判決如主文。
中　　華　　民　　國　　111 　年　　8 　　月　　12　　日
                  刑事第五庭  法  官  周淡怡
以上正本證明與原本無異。
如不服本判決應於收受判決後20日內向本院提出上訴書狀，並應
敘述具體理由。其未敘述上訴理由者，應於上訴期間屆滿後20日
內向本院補提理由書(均須按他造當事人之人數附繕本)「切勿逕
送上級法院」。
本判決非對於刑事訴訟之判決有上訴時不得上訴。
中　　華　　民　　國　　111 　年　　8 　　月　　12　　日
                              書記官  陳火典